---
title: "Informe"
author: "vp"
date: "13 de abril de 2018"
output: html_document
---

```{r setup, include=FALSE}
knitr::opts_chunk$set(echo = TRUE)
library(dplyr)
load(url("https://github.com//vivianaPujos//dat//raw//master//ESI_2015.RData"))
```

## Entradas a Ecuador de no residentes en Ecuador

El registro de entradas de personas no residentes en Ecuador a Ecuador lo presentamos en este informe distribuidas por motivo que esta visitando Ecuador, posteriormente haremos enfasis a las entradas por turismo, tratando de enmarcar los resultados en verificar que la visita de extrangeros a nuestro país es justamente por turismo la mayor parte. 

En el siguinte detalle podemos evidenciar que al menos el 70% de las personas que ingresan a Ecuador es por turismo.

```{r ESI_2015, include=FALSE}
Resumw2= ESI_2015 %>% filter(tip_movi=="Entrada",pais_res!="Ecuador") %>% group_by(mot_viam ) %>% 
  summarise(N=n()) #General
Resumw2=as.data.frame(Resumw2)
names(Resumw2)=c("Motivo Viaje","Num Personas")
ESI_2015_1<-ESI_2015[which(ESI_2015$tip_movi=="Entrada",ESI_2015$pais_res!="Ecuador"),]
y<-boxplot(ESI_2015_1$edad)
TotalEntradas=sum(Resumw2[2])
```

```{r ESI_2015_2}
Resumw2
TotalEntradas
```

```{r g2, echo=FALSE}
library(ggplot2)
library(highcharter)
Resumw2=as.data.frame(Resumw2)
hchart(Resumw2, "column", hcaes(x = `Motivo Viaje`, y = `Num Personas`)) %>% hc_add_theme(hc_theme_darkunica())
```
El gráfico muestra avidentemente la concentración de entradas a Ecuador por turismo


La edad media de las personas que ingresan a Ecuador es de  38,46 años cabe indicar que el promedió de las diferencias entre la media indicada y las edades de todas las personas analizadas es de 17,36 años.

```{r ESI_2015ed,echo=FALSE}
filtro<-ESI_2015_1$edad%in% y$out
summary(ESI_2015_1$edad[!filtro])

```
El 50% de todas las personas que ingresan a nuestro pais Ecuador tiene edades superiores a 37 años y un 25% incluso tienen edad mayor a 51 años.


La distribusción de los registro de los datos los presentamos en la siguiente gráfica:

```{r ESI_2015h,echo=FALSE}
hist(ESI_2015_1$edad[!filtro],xlab = "Edad", main="Histograma Edad"  )
```


Veamos datos de las vía de ingreso que se usan y con esto validaremos cual es la vía de ingresao más usada:

```{r ESI_2015_4, include=FALSE}
Resumw1= ESI_2015 %>% filter(tip_movi=="Entrada",pais_res!="Ecuador",mot_viam=="Turismo") %>% group_by(via_tran) %>% summarise(N=n()) #General
Resumw1=as.data.frame(Resumw1)
names(Resumw1)=c("Via Ingreso","Num Personas")

```

```{r ESI_2015_5}
Resumw1
```

El ingreso Vía Aérea de las personas que vienen por turismo a Ecuador concentra un 36,7% la procedencia desde America del norte

```{r ESI_2015_7, include=FALSE}
IngresoViaAerea= ESI_2015 %>% filter(tip_movi=="Entrada",via_tran=="Vía aérea",pais_res!="Ecuador",mot_viam=="Turismo") %>% group_by(subcont_res) %>% summarise(N=n()) #General
IngresoViaAerea=as.data.frame(IngresoViaAerea)
names(IngresoViaAerea)=c("País precedencia","Num Personas")
IngresoViaAerea=IngresoViaAerea[order(IngresoViaAerea$`Num Personas`),]

TotalIngViaAerea=sum(IngresoViaAerea$`Num Personas`)
```

```{r ESI_2015_8}
IngresoViaAerea
```

```{r ESI_2015_9}
TotalIngViaAerea
```
